【裁判字號】    97,保險,10
【裁判日期】    970704
【裁判案由】    損害賠償
【裁判全文】
臺灣彰化地方法院民事判決  97年度保險字第10號
原      告  友邦產物保險股份有限公司（即美商美國環球產物
            保險有限公司台灣分公司之承受人）
法定代理人  甲○○
訴訟代理人  丙○○
            丁○○
被      告  乙○○
上列當事人間請求損害賠償事件，本院於民國97年6月4日言詞辯
論終結，茲判決如下：
    主      文
被告應給付原告新台幣壹佰伍拾萬元，及自民國九十七年四月二
日起至清償日止，按年息百分之五計算之利息。
訴訟費用新台幣壹萬伍仟捌佰伍拾元由被告負擔。
    事實及理由
一、原告主張：
  (一)原告於民國96年10月1日概括承受美商美國環球產物保險有
    限公司台灣分公司（以下簡稱環球產物公司）一切資產及負
    債，有關環球產物公司之一切債權，原告基於承受人之地位
    均得主張。
  (二)被告於95年5月30日晚間駕駛車牌號碼5102-GB號自用小客車
    ，行經彰化縣彰化市○○路與埔西街交岔路口時，因酒後駕
    車，不慎與被害人褚堅宏（以下簡稱被害人）騎乘車牌號碼
    JGD-570號機車發生碰撞，致被害人傷重不治死亡。
  (三)被告上開汽車已向原告前手環球產物公司投保強制汽車責任
    險，肇事時尚在保險期間，被告已依法賠付強制汽車責任保
    險金新台幣（下同）150萬元予被害人家屬胡桂蘭。
  (四)茲因被告肇事後經酒測吐氣之酒精成分達每公升0.33毫克，
    已逾道路交通法規規定0.25毫克之標準。原告在給付保險金
    後，得於給付金額範圍內向被告求償。
  (五)爰依強制汽車責任保險法第29條第1項第1款規定，請求被告
    應給付原告150萬元，及自支付命令聲請狀繕本送達被告之
    翌日起至清償日止，按年息百分之5計算之利息等語。
二、被告辯稱：
  (一)被告於本件車禍發生後，經保險人員告知並無肇事責任，故
    毋庸負擔強制險理賠部分。
  (二)被告嗣後固與被害人家屬成立調解，惟因刑事庭法官勸諭和
    解，始給被告自新緩刑機會。
  (三)本件車禍經鑑定結果，係因被害人酒醉駕駛所造成。
  (四)保險人員起初告知毋庸負擔強制險理賠部分，現卻要被告負
    責，被告不服。
  (五)從而，原告不得請求被告賠償，故請求駁回原告之訴等語。
三、經查：原告主張前開事實，業據原告提出相符之彰化縣警察
    局道路交通事故證明書及當事人登記聯單影本、相驗屍體證
    明書影本、強制汽車責任保險受益人直接請求給付申請書影
    本、汽車強制責任險領款收據暨代位求償同意書影本、戶口
    名簿影本、行政院金融監督管理委員會函影本等件為證，被
    告雖否認其有肇事責任，並以前詞置辯。惟查：經本院調取
    本院95年度交訴字第130號過失致死案件刑事卷宗得知，「
    ‧‧‧被告駕車‧‧‧依當時路況，亦無不能注意之情事，
    詎被告竟疏未注意及此，即於經過彰化縣彰化市○○路與埔
    西街交岔路口時貿然迴轉，因而肇事致被害人傷重死亡，可
    證被告當時之駕車行為，顯有過失。再如上開檢察官相驗所
    見，被害人確因本件車禍而於送醫後不治死亡，則被告乙○
    ○過失駕車肇事行為，與被害人之死亡結果間，應具有相當
    因果關係。」（該刑事判決第2頁參照），被告並因此經法
    院判處有期徒刑10月，緩刑2年確定。準此，被告辯稱其無
    肇事責任，顯係事後卸責之詞，不足採信。換言之，原告前
    開主張，自堪信為實在。
四、按「被保險人有下列情形之一，致被保險汽車發生汽車交通
    事故，保險人仍應依本法規定負保險給付之責。但得在給付
    金額範圍內，代位行使請求權人對被保險人之請求權：一飲
    用酒類或其他類似物後駕駛汽車，其吐氣或血液中所含酒精
    濃度超過道路交通管理法規規定之標準。」，強制汽車責任
    保險法第29條第1項第1款定有明文。查被告於上開時地酒後
    駕車肇事，致被害人死亡，其肇事後經酒測吐氣之酒精成分
    高達每公升0.33毫克（臺灣彰化地方法院檢察署95年度相字
    第401號相驗卷宗第12頁參照），已逾道路交通法規規定每
    公升0.25毫克之標準；又原告已依法賠付被害人家屬強制汽
    車責任保險金150萬元，業如前述。是以，原告依前開規定
    自得在給付金額範圍內，對被告求償。
五、從而，原告本於強制汽車責任保險法第29條第1項第1款規定
    ，請求被告應給付原告150萬元，及自支付命令聲請狀繕本
    送達之翌日即97年4月2日起至清償日止，按年息百分之5計
    算之利息，為有理由，應予准許。
六、訴訟費用負擔之依據：民事訴訟法第78條。
中    華    民    國     97   年     7     月    4    日
                  民事第一庭  法  官  陳正禧
上正本係照原本作成。
如對本判決上訴，須於收受送達後20日內向本院提出上訴狀。
中    華    民    國     97   年     7     月    4    日
                              書記官  蕭美鈴


司法院資訊處製作；財團法人民間司法改革基金會備份。
